【裁判字號】    92,易,739
【裁判日期】    920528
【裁判案由】    妨害兵役
【裁判全文】
臺灣臺中地方法院刑事判決                          九十二年度易字第七三九號
    公  訴  人  臺灣臺中地方法院檢察署檢察官
    被      告  甲○○
右列被告因妨害兵役案件，經檢察官聲請以簡易判決處刑（九十二年度偵字第二一五
九號），本院改依通常程序判決如左：
    主      文
甲○○無罪。
    理      由
一、聲請簡易判決處刑意旨略以：被告甲○○係後備軍人，原住台中市○區○○○路
    七二Ｏ號八樓之一，其意圖避免召集處理，於民國九十一年十一月十日前某日起
    遷出上開處所無故不依規定申報，致使台中市後備司令部所發，指定應於九十一
    年十一月二十日上午八時，前往台中縣烏日鄉○○路七七四號成功嶺營區報到之
    教育召集令無法送達，因認被告甲○○涉有妨害兵役治罪條例第十條第三項、第
    一項第三款之罪嫌，應依同條例第六條科刑云云。
二、按犯罪事實應依證據認定之，無證據不得推定其犯罪事實，又不能證明被告犯罪
    者，應為無罪判決之諭知，刑事訴訟法第一百五十四條、第三百零一條第一項定
    有明文。又認定不利於被告之證據須依積極證據，苟積極證據不足為不利於被告
    事實之認定時，即應為有利被告之認定，更不必有何有利之證據，最高法院三十
    年上字第八一六號判例可資參照。
三、公訴人認被告甲○○涉有妨害兵役治罪條例第十條第三項、第一項第三款罪行，
    無非以被告居住處所遷移，無故不依規定申報，致使台中市後備司令部所發之教
    育召集令無法送達為其主要論據。訊據被告堅決否認有何避免教育召集之意圖，
    辯稱：其於九十一年七月間即搬到高雄市，在「高手推拿養生館」工作，因在試
    用期間，無法將戶籍遷到該養生館，後來才在九十二年一月將戶籍遷到屏東之親
    戚家，其並非故意要逃避教育召集等語。經查：
(一)、被告為後備軍人，原住台中市○區○○○路七二Ｏ號八樓之一，台中市後備司令
    部所發教育召集令，係指定被告應於九十一年十一月二十日上午八時前往台中縣
    烏日鄉成功嶺營區報到，惟因被告已遷出前開居住處所且未依規定申報，致該教
    育召集令無法送達被告等情，有教育召集令一份、移送法辦年籍表一份附於偵查
    卷可稽。
(二)、惟按妨害兵役治罪條例業於九十一年六月二十六日修正公布，並自同年月二十八
    日起施行，修正後之妨害兵役治罪條例第十條第一項增訂「意圖避免召集處理」
    之構成要件，同法條第三項則規定：「後備軍人犯第一項之罪，．．致使召集令
    無法送達者，以意圖避免召集論；分別依第五條或第六條科刑」，是其罪之構成
    ，自亦以有避免召集之意圖為主觀要件甚明。顯然修正後妨害兵役治罪條例第十
    條第三項、第一項第三款之罪係屬刑事法上之目的犯，倘行為人並無避免召集處
    理之意圖，即不得遽以該罪相繩。公訴人認被告涉有前開罪嫌，並未見其敘明被
    告有何避免教育召集之意圖，已有未合；且被告確於九十一年七月間前往高雄市
    新興區○○○路七十五號「高手推拿養生館」擔任學徒之工作，業據證人鄭家荃
    於本院審理時證述屬實，亦有該養生館之股東權狀影本一份附於本院卷可稽，則
    衡諸常情，被告因外出工作而未同時將戶籍遷出，原與一般社會常情無違，有本
    難以此即認其有避免召集之意圖。況被告於退伍後，曾於八十九年六月二十六日
    參加陸軍步兵第一Ｏ二旅步二營為期五天之教育召集一次，有台中市後備司令部
    九十二年五月一日朋愛字第Ｚ○○○○○○○○○號函一份附於本院卷可參，其
    以往參加兵役召集之情形亦屬正常；另亦已於九十二年一月二十四日將戶籍遷往
    屏東縣東港鎮○○路二十五號之二二六（五樓）親戚家中，有其個人戶籍資料一
    份附於本院卷可稽。綜合上情以觀，被告未依規定申報居住處所之遷移，然其主
    觀上應無避免召集處理之意圖，允無疑義。
四、綜上所述，被告之辯解應可採信，此外復查無其他積極之證據足以證明被告有何
    公訴人所指妨害兵役之犯行，既不能證明被告犯罪，爰依法為無罪判決之諭知。
據上論斷，應依刑事訴訟法第四百五十二條、第三百零一條第一項，判決如主文。
中      華      民      國    九十二      年      五    月    二十八    日
                                  臺灣臺中地方法院刑事第七庭
                                      法  官  簡  源  希
右正本證明與原本無異。
如不服本判決，應於判決送達後十日內向本院提出上訴狀，上訴於臺灣高等法院臺中
分院( 須附繕本 )。
                                      書記官
中      華      民      國    九十二      年      五    月    三十      日


司法院資訊處製作；財團法人民間司法改革基金會備份。
